臺灣臺南地方法院民事判決　　　　　　100年度重訴字第190號
原　　　告　莊淑惠
　　　　　　莊進雄
　　　　　　羅柏旺
　　　　　　羅張珠
共　　　同
訴訟代理人　吳政遇律師
被　　　告　邱丁興
上列被告因殺人案件，原告提起刑事附帶民事訴訟請求侵權行為
損害賠償，經本院刑事庭移送前來，本院於民國100年11月10日
言詞辯論終結，判決如下：
    主  文
被告應給付原告莊淑惠新臺幣壹佰陸拾貳萬肆仟元，原告莊進雄
新臺幣壹佰伍拾萬元，原告羅柏旺新臺幣壹佰參拾捌萬伍仟壹佰
捌拾參元，原告羅張珠新臺幣壹佰肆拾伍萬壹仟伍佰零肆元，及
各自民國一百年七月十六日起至清償日止，按週年利率百分之五
計算之利息。
訴訟費用由被告負擔。
本判決得假執行。
    事實及理由
一、原告起訴主張：
  (一)原告莊淑惠、莊進雄為訴外人羅麗華之子女，原告羅柏旺、
    羅張珠為訴外人羅麗華之父母，緣被告與訴外人羅麗華原係
    男女朋友關係，因訴外人羅麗華不滿被告鎮日酗酒、游手好
    閒不事生產，甫於民國100年2月間與被告分手，被告持續糾
    纏經常前往訴外人羅麗華住處騷擾。嗣於100年4月3日晚上7
    時許，被告欲與訴外人羅麗華協談遭拒，被告遂返家攜帶水
    果刀及鐵製拔釘器各一支，前往訴外人羅麗華位於臺南市○
    里區○○街65巷1號住處附近陰暗處守候，於同晚9時33分許
    訴外人羅麗華準備外出之際，被告持刀追隨訴外人羅麗華後
    方，竟以左手抓住訴外人羅麗華左肩、右手持水果刀朝訴外
    人羅麗華左胸刺殺1刀，並在訴外人羅麗華抵抗時朝其左手
    刺殺l刀，訴外人羅麗華因失血過多倒臥在地，經報警並送
    往佳里醫療社團法人佳里醫院急救仍無效，而於同日晚上10
    時46分許死亡。
  (二)被告明知胸、腹部為人體足以致命之重要部位，竟持刀刃利
    器朝被害人胸部刺殺，顯具有故意或過失，並因而致被害人
    羅麗華死亡，自應負其責任，爰依民法第184條第1項前段、
    第192條第1項、第2項、第194條第1項之規定，請求金額如
    下：
    1.殯葬費用：新臺幣（下同）124,000元，係原告莊淑惠支出
      。
    2.扶養費用：
      (1)原告羅柏旺、羅張珠為羅麗華之父母，依序為26年8月3
        0日、27年10月14日出生，現年分別為73歲、72歲，依
        98年臺灣地區簡易生命表男性73歲平約餘命為12.44年
        ，女性72歲平均餘命為15.27年。
      (2)再依行政院主計處公布之台灣地區家庭收支調查，99年
        度臺南市平均每人月消費支出金額為16,269元，則以【
        每人每年消費支出】除以【扶養人數5名子女】，計算
        如下：
        16,269×12÷5＝39,045
      (3)每人每年受扶養金額，乘上平均餘命年數，再以法定利
        率年息5%為準，依霍夫曼式計算法，扣除各該年以前之
        利息後，請求之扶養費額為如下：
        羅柏旺：385,183元。
        羅張珠：451,504元。
    3.精神慰撫金：原告莊淑惠、莊進雄為訴外人羅麗華之子女
      ，原告羅柏旺、羅張珠為訴外人羅麗華之父母，因訴外人
      羅麗華之死亡，而遭喪母、喪女之痛，精神上受有極大之
      痛苦，爰請求被告賠償原告莊淑惠、莊進雄非財產上損害
      各150萬元、賠償原告羅柏旺、羅張珠非財產上損害各100
      萬元。
    4.計被告應賠償原告莊淑惠l,624,000元、莊進雄1,500,000
      元、羅柏旺l,385,183元、羅張珠l,451,504元。
  (三)並聲明：如主文所示，並陳明願供擔保，請准宣告假執行。
二、被告則以：對原告之請求逕為認諾。
三、得心證之理由：
  (一)查原告主張之事實，業據其提出繼承系統表、戶籍謄本、臺
    南市殯葬管理所殯儀設備規費明細表、臺南市七股區公所規
    費收據、信和葬儀社收據、98年臺灣地區簡易生命表、行政
    院主計處公布之平均每人月消費支出表、財政部98年11月25
    日台財稅字第09804567560號稅法釋令等件為證，並經本院
    依職權調取本院100年度重訴字第14號殺人案件刑事卷宗核
    閱無誤，且有兩造之稅務電子閘門財產所得調件明細表在卷
    可稽，被告對此均不爭執，自堪信原告之主張為真實。
  (二)按當事人於言詞辯論時為訴訟標的之捨棄或認諾者，應本於
    其捨棄或認諾為該當事人敗訴之判決，民事訴訟法第384條
    定有明文。被告對原告如主文第1項所示之請求及數額當庭
    認諾並同意原告之請求（見本院100年11月10日言詞辯論筆
    錄），依上開規定，本院自應本於被告之認諾，而為被告敗
    訴之判決。
  (三)末按給付無確定期限者，債務人於債權人得請求給付時，經
    其催告而未為給付，自受催告時起，負遲延責任；其經債權
    人起訴而送達訴狀，或依督促程序送達支付命令，或為其他
    相類之行為者，與催告有同一之效力；遲延之債務，以支付
    金錢為標的者，債權人得請求依法定利率計算之遲延利息；
    應付利息之債務，其利率未經約定，亦無法律可據者，週年
    利率為百分之5；民法第229條第2項、第233 條第1項前段及
    第203條定有明文。經查，本件損害賠償之債並無確定給付
    期限，是以起訴狀繕送本之送達代替催告者，債務人雖於受
    催告之日起即負遲延責任，惟法定遲延利息之給付期間，既
    係以「日」定期間，參諸民法第120條第2項規定，其始日（
    即催告日）自不算入，是債務人所負遲延利息給付義務之起
    算日，自應自起訴狀繕本送達之翌日起算。原告請求自起訴
    狀繕本送達之翌日，即自100年7月16日起依法定利率計算之
    遲延利息，自為法之所許。
四、從而，原告依侵權行為之法律關係，請求被告給付原告莊淑
    惠1,624,000元、原告莊進雄1,500,000元、原告羅柏旺l,38
    5,183元、原告羅張珠1,451,504元，並各自100年7月16日起
    至清償日止，按年利率百分之5計算之利息，為有理由，應
    予准許。
五、本判決原告雖聲請供擔保請准宣告假執行，惟本判決為本於
    被告認諾所為之判決，此係就民事訴訟法第389條第1項第1
    款之規定，應依職權宣告假執行。
六、據上論結，本件原告之訴為有理由，依民事訴訟法第384條
    、第78條、第389條第1項第1款，判決如主文。
中    華    民    國   100    年    11    月    30    日
                  民事第三庭    法  官  黃瑪玲
上為正本，係照原本作成。
如對本判決上訴，須於判決送達後20日內向本院提出上訴狀（須
附繕本）。
中    華    民    國   100    年    11    月    30    日
                                書記官  陳慧玲